【裁判字號】    98,交聲更,34
【裁判日期】    990111
【裁判案由】    交管條例聲異
【裁判全文】
臺灣板橋地方法院交通事件裁定        98年度交聲更字第34號
原處分機關  交通部公路總局臺北區監理所板橋監理站
異  議  人
即受處分人  甲○○
上列受處分人因違反道路交通管理處罰條例案件，對於交通部公
路總局臺北區監理所板橋監理站民國98年4 月15日所為之板監裁
字裁41-C00000000號裁決聲明異議，本院於98年6 月30日以98年
度交聲字第946 號裁定後，原處分機關不服，提起抗告，經臺灣
高等法院於98年9 月30日以98年度交抗字第1811號裁定將原裁定
撤銷發回，本院更為裁定如下：
    主  文
原處分關於甲○○酒精濃度超過規定標準，吊扣駕駛執照十二個
月之處分撤銷。
    理  由
一、原處分意旨略以：異議人即受處分人甲○○於民國98年4 月
    8 日20時46分許，在飲酒後呼氣酒精濃度為每公升0.51毫克
    之情形下，騎乘車號CFY-220 號重型機車，行經臺北縣板橋
    市○○路○ 段（新海橋板橋上橋處）時，為警攔檢查獲，並
    當場製作舉發違反道路交通管理事件通知單予以舉發，嗣經
    交通部公路總局臺北區監理所板橋監理站於98年4 月15日製
    作板監裁字裁41-C00000000號違反道路交通管理事件裁決書
    ，裁處異議人罰鍰新臺幣（下同）3 萬元、吊扣駕駛執照12
    個月，並施以道安講習。又因異議人並未考領機車駕駛執照
    ，故應吊扣其汽車駕駛執照（大客車職業駕駛執照）等語。
二、聲明異議意旨略以：家裡開銷都是依靠異議人之職業大客車
    駕駛執照工作維持，是否可以不吊扣駕駛執照等語（聲明異
    議範圍不含裁處罰鍰3 萬元及施以道安講習部分）。
三、按汽車駕駛人，駕駛汽車經測試檢定有下列情形之一者，處
    1 萬5 千元以上6 萬元以下罰鍰，並當場移置保管其車輛及
    吊扣其駕駛執照1 年；因而肇事致人受傷者，並吊扣其駕駛
    執照2 年；致人重傷或死亡者，吊銷其駕駛執照，並不得再
    考領：一、酒精濃度超過規定標準。道路交通管理處罰條例
    第35條第1 項第1 款定有明文。
四、經查，本件異議人於上開時、地酒後駕車，經警攔檢查獲其
    呼氣酒精濃度達每公升0.51毫克，並由原處分機關以駕駛人
    酒精濃度超過規定標準為由，裁處罰鍰3 萬元、吊扣駕駛執
    照12個月及施以道安講習之事實，為異議人所不爭執，並有
    臺北縣政府警察局舉發違反道路交通管理事件通知單、交通
    部公路總局臺北區監理所板橋監理站違反道路交通管理事件
    裁決書各1 紙附卷可稽。又異議人並無重型機車駕駛執照，
    僅有大客車職業駕駛執照，而原處分機關執行吊扣駕駛執照
    之處分時，係要求吊扣異議人大客車職業駕駛執照等事實，
    亦經異議人陳述明確，且有本件原處分機關對違反道路交通
    管理事件不服裁決聲明異議案件移送書、證號查詢機車駕駛
    人資料、證號查詢汽車駕駛人資料各1 紙在卷足憑，均堪認
    屬實。而道路交通管理處罰條例第68條曾於94年12月14日修
    正公布，並自95年3 月1 日開始施行，原條文規定：「汽車
    駕駛人，因違反本條例及道路交通安全規則之規定，受吊扣
    或吊銷駕駛執照處分時，吊扣或吊銷其持有各級車類之駕駛
    執照」，修正後改為：「汽車駕駛人，因違反本條例及道路
    交通安全規則之規定，受吊銷駕駛執照處分時，吊銷其持有
    各級車類之駕駛執照」。觀其提案修正理由「原條文將違法
    或違規駕駛人所持有各級車類之駕駛執照一併吊扣或吊銷失
    之過酷，影響人民工作及生活甚鉅，爰修正之」（詳卷附立
    法院公報第94卷第70期院會紀錄第138 頁），顯見依現行道
    路交通管理處罰條例規定，不得吊扣駕駛人所持有他級駕駛
    執照。從而，於為吊扣駕駛人駕駛執照之處分時，自僅得吊
    扣駕駛人違規時所駕駛該級車類之駕駛執照，以限制其繼續
    駕駛該級車類行駛道路之權利。
五、至交通部94年9 月15日交路字第0940051433號函釋固認為領
    有駕駛執照之駕駛人，於無照駕駛不同級之車輛違反道路交
    通管理處罰條例第35條，應處以罰鍰及吊扣駕駛執照時，仍
    可吊扣其所持有之其他駕駛執照。惟按法官依據法律獨立審
    判，為憲法第80條所明定，且依司法院大法官會議釋字第
    137 號、216 號解釋意旨，各機關依其職掌就有關法規為釋
    示之行政命令，法官於審判案件時，固可予以引用，但仍得
    依據法律，表示適當之不同見解，並不受其拘束。查道路交
    通管理處罰條例第68條規定業已修正如前，交通部上開函文
    （適用於修法前）自不得再予援用。從而，原處分機關關於
    吊扣異議人駕駛執照12個月之處分，僅能吊扣異議人重型機
    車之駕駛執照，不得代以吊扣其大客車職業駕駛執照，而異
    議人既無重型機車駕駛執照可供吊扣，該部分處分無法執行
    ，本院即無從予以維持，是異議人提出本件聲明異議，非無
    理由，原處分機關關於吊扣異議人駕駛執照12個月之處分自
    應予以撤銷。
六、依道路交通案件處理辦法第20條前段，裁定如主文。
中    華    民    國    99    年    1     月    11    日
                        交通法庭  法  官  楊筑婷
以上證明與原本無異。
如不服本裁定，應於裁定送達後5 日內，向本院提出抗告狀。
中    華    民    國    99    年    1     月    11    日
                                  書記官  傅淑芳

司法院資訊處製作；財團法人民間司法改革基金會備份。
